【裁判字號】    97,上訴,5231
【裁判日期】    980120
【裁判案由】    毒品危害防制條例等
【裁判全文】
臺灣高等法院刑事判決                97年度上訴字第5231號
上  訴  人
即  被  告  LIM CHIN .
指定辯護人  鄧敏雄律師
上  訴  人
即  被  告  甲○○
指定辯護人  陳文正律師
上列上訴人因違反毒品危害防制條例等案件，不服臺灣桃園地方
法院97年度重訴字第26號，中華民國97年9月30日第一審判決（
起訴案號：臺灣桃園地方法院檢察署97年度偵字第6974號），提
起上訴，本院判決如下：
    主  文
原判決撤銷。
LIM CHIN LEONG、甲○○共同運輸第一級毒品，LIM CHIN LEONG
處有期徒刑拾伍年，並於刑之執行完畢或赦免後，驅逐出境；甲
○○處有期徒刑拾柒年。扣案如附表一所示之物沒收銷燬；如附
表二所示之物沒收；未扣案之運輸毒品所得美金伍佰伍拾元沒收
，如全部或一部不能沒收時，追徵其價額或以其財產抵償之。
    事  實
一、LIM CHIN LEONG（下稱林進良）為馬來西亞國籍人士、甲○
    ○則係大陸地區香港人士，二人均明知海洛因係屬舉世各國
    所公告查禁之毒品，我國毒品危害防制條例亦將之明定為第
    一級毒品，不得任意持有、運輸，並為行政院公告之「管制
    物品項目及其數額」甲項第四款所列之管制進出口物品，禁
    止運輸、私運進口。緣綽號「DAVID 」（大衛）之真實姓名
    不詳成年男子（馬來西亞國籍，下稱大衛）及綽號「明哥」
    、「老闆」之真實姓名不詳成年男子（下稱明哥），於民國
    97 年2月間，基於運輸第一級毒品海洛因入境臺灣之犯意聯
    絡，推由大衛負責將夾藏第一級毒品海洛因之行李箱運入臺
    灣並送至指定飯店，再由明哥託人至指定飯店收取該行李箱
    。大衛因而詢問林進良是否願意代為攜帶行李箱入境臺灣，
    並提供免費來回機票及允諾給予美金550 元報酬，林進良已
    預見大衛不自行攜帶來臺而託其代為攜帶入境臺灣之行李箱
    可能藏放第一級毒品海洛因，惟仍貪圖上開不法利益，而以
    運送第一級毒品走私入境臺灣之事實發生不違背其本意之不
    確定故意應允之。大衛另邀得與其有運輸第一級毒品犯意聯
    絡之真實姓名不詳之某非洲裔成年男子（下稱某非洲裔男子
    ）負責交付行李箱及機票等與林進良之事宜。而明哥則詢問
    甲○○有無意願來臺至指定飯店收受夾藏第一級毒品海洛因
    之行李箱，再將之拆解、秤重、分裝及運送之工作，並應允
    事成之後，給付港幣7,000 元作為報酬，甲○○亦因貪圖上
    開不法利益而應允之。
二、上開林進良、甲○○分別與大衛、某非洲裔男子、明哥等人
    間共同私運管制物品第一級毒品海洛因入境臺灣之謀議既定
    。大衛乃於97年3 月11日某時許，先交付由馬來西亞前往緬
    甸之機票及美金250 元與林進良，並指示林進良搭機前往緬
    甸並投宿於當地之「CHANTHASOM GUEST HOUSE」飯店後，屆
    時會請人將行李箱、來臺之機票及其餘美金300 元送至林進
    良投宿之上開飯店內，及林進良抵達臺灣後，其會另以簡訊
    告知入住之飯店名稱等事宜。林進良隨即於同日搭機前往緬
    甸，並投宿於大衛所指示之上開飯店。翌（12）日晚間8 時
    許，該名非洲裔男子攜帶已事先將如附表一所示之第一級毒
    品海洛因以如附表二編號1 所示之透明包裝袋包覆後，藏放
    於行李箱上下2面夾層內作為掩飾之如附表二編號2所示之紅
    色行李箱，至林進良投宿之上開飯店房間內，當場交付上開
    行李箱、來臺之越南航空公司機票及美金300 元予林進良，
    並指示林進良於97年3月13日上午搭機來台。
三、林進良遂於97年3月13日上午7時許，攜帶上開夾藏第一級毒
    品海洛因之行李箱，由緬甸轉機柬埔寨、越南胡志明市，再
    由越南胡志明市搭乘越南航空NV-928號班機來臺，並將上開
    行李箱托運，而於當日晚間10時許抵達桃園國際機場，將上
    開管制進口之第一級毒品海洛因運輸入境臺灣。另甲○○亦
    於同日中午12時應明哥之要求，於同日晚上9 時45分許，自
    香港搭乘長榮航空公司BR-1852 班機，於同日晚上11時入境
    臺灣，而於翌（14）日凌晨投宿於臺北市○○○路○段28號
    優美飯店。惟林進良抵臺後，在桃園國際機場航廈辦理入境
    通關時，為內政部警政署航空警察局安檢人員進行托運行李
    X 光檢視，查覺有異，而會同財政部臺北關稅局人員當場查
    獲，並扣得林進良運輸入境如附表一所示之第一級毒品海洛
    因及如附表二編號1至3所示之物。
四、林進良為警查獲後，向安檢人員表示願意配合查緝前來取貨
    之人後，乃由法務部調查局桃園縣調查站人員帶同林進良，
    於97年3 月14日凌晨，佯依大衛以簡訊傳送至林進良所使用
    之銀色NOKIA 廠牌行動電話（門號0000000000）之指示，投
    宿於臺北市○○○路24號一樂園大飯店，而當其等抵達上開
    飯店櫃台辦理入住手續時，適大衛來電向該飯店櫃台服務人
    員詢問林進良是否已入住及其入住之房號，服務人員乃將電
    話轉交林進良接聽，林進良遂對大衛佯稱其已辦妥住宿登記
    ，並告以投宿之房號為2307號。大衛得知林進良入住之飯店
    房號後，隨即轉知明哥。明哥乃於同日凌晨2 時許，亦以簡
    訊傳送夾帶一樂園大飯店之電話及林進良入住房號之訊息至
    甲○○所有之白色LG廠牌行動電話（香港門號00000000），
    指示甲○○至林進良投宿之上開飯店2307號房拿取上開夾藏
    第一級毒品海洛因之行李箱。嗣同日上午6 時50分許，甲○
    ○前來一樂園大飯店2307號房欲向林進良拿取上開行李箱時
    ，當場為調查人員逮捕，並扣得如附表二編號4、5所示之物
    。又調查人員經得甲○○之同意，於97年3月26日下午2時28
    分，前往甲○○於臺北市○○路3巷15號2樓206 室租屋處搜
    索，並扣得如附表二編號6至9等物。
五、案經法務部調查局桃園縣調查站移送臺灣桃園地方法院檢察
    署檢察官偵查起訴。
    理  由
壹、程序部分
一、上訴人即被告林進良於97年3月14日調查站之供述證據
    按被告以外之人於審判外之陳述，雖不符前四條之規定，而
    經當事人於審判程序同意作為證據，法院審酌該言詞陳述或
    書面陳述作成時之情況，認為適當者，亦得為證據；當事人
    、代理人或辯護人於法院調查證據時，知有第一百五十九條
    第一項不得為證據之情形，而未於言詞辯論終結前聲明異議
    者，視為有前項之同意；刑事訴訟法第一百五十九條之五定
    有明文。查本件被告林進良與甲○○係具共同被告身分，惟
    被告林進良於97年3 月14日調查站（警詢）之供述，仍屬被
    告甲○○以外之人於審判外之陳述，然甲○○及其辯護人於
    原審及本院審理時對於林進良上開陳述均表示無意見，本院
    審酌其與甲○○素未謀面，彼此間並無怨隙，且其於警詢陳
    述時，僅陳述當時其應門之經過，應無刻意誣攀甲○○之情
    狀，認得為本案被告甲○○之證據。
二、上訴人即被告甲○○於97年3月26日調查站之供述證據
    被告甲○○雖辯稱：伊於97年3 月26日調查站詢問時因受到
    驚嚇，所以伊當時所述並不實在云云。惟查證人即偵辦本案
    之調查員王正湧於原審結證稱：伊等於97年3 月26日借提甲
    ○○，經甲○○同意到甲○○於臺北市○○路3巷15號2樓20
    6 室租屋處執行搜索，當場查獲電子秤、美工刀、剪刀、夾
    鏈袋等物，而甲○○並表示每次前往取貨拿到毒品都是如何
    處理，於分裝好之後再依照香港的毒梟指示交給臺灣的貨主
    ，取得錢之後，再到地下錢莊把錢匯給毒梟。當天執行完搜
    索之後，也有對甲○○製作警詢筆錄，請甲○○就其所知的
    相關事項製作警詢筆錄等語明確（原審卷(一)第90頁），而甲
    ○○於當日借提完畢後，檢送地檢署接受檢察官覆訊時亦供
    述：其並未遭受警方不正詢問，其警詢時所述均屬實等語（
    偵查卷第70頁），足見甲○○於警詢時係基於自由意志而為
    陳述甚明。況甲○○於97年3 月14日為警查獲時即已供述：
    扣案之白色LG廠牌手機1具是伊入境臺灣後，接受1名香港男
    子指示至特定地點接送毒品之用等語（偵查卷第42、43頁）
    ；復於同日檢察官訊問時亦供述：伊於97年3月14日上午6時
    50分許前往一樂園大飯店2307號房，是依明哥的指示去拿皮
    箱，伊知道該皮箱內有毒品等語（偵查卷第52、53頁），均
    與其於97年3 月26日供述之情節相符，足見被告甲○○於警
    詢、檢察官訊問時之供述均屬一致，且係出於其自由意志所
    為無訛。此外，復無其他證據可資證明被告於警詢、檢察官
    訊問時受有任何強暴、脅迫、利誘、詐欺或其他不正之方法
    取供之情形，應認被告於警詢、檢察官訊問時之供述係出於
    其自由之意志，揆諸前開規定，被告甲○○於97年3月26 日
    警詢時之供述，自得作為本案證據。
貳、實體部分
一、訊據被告林進良、甲○○均矢口否認有何運輸第一級毒品之
    犯行，林進良辯稱：大衛告訴伊上開行李箱內係夾藏鑽石，
    伊並不知道行李箱夾層內有毒品海洛因云云。甲○○則辯稱
    ：其前往一樂園大飯店2307號房之目的係欲訪友，而非向林
    進良拿取上開行李箱云云。林進良之辯護人辯護意旨略以：
    林進良主觀上認知是受託走私鑽石來臺，而非走私海洛因，
    因扣案行李箱夾層之材質係帆布袋，不具可透視性，並無法
    由外辨識內夾藏何物，且該夾層係他人交付林進良前，即已
    縫製完成，而扣案之海洛因外以許多塑膠膜包覆，縱以手撫
    摸該夾層，亦無法得出該物為海洛因之結論，故林進良雖有
    打開該行李箱，但因無從得知夾層裡面為海洛因，應無走私
    毒品之犯意等語。甲○○之辯護人辯護意旨略以：甲○○當
    天早上前往一樂園飯店係欲尋找友人，他到2307號房間敲門
    ，當林進良來應門後，他發現林進良長得不像其友人時，本
    想進一步確認，即為當時在2307號房間內之調查局人員抓進
    該房間，故甲○○是否即係來向林進良拿取皮箱之人，即不
    無疑問，況在林進良不知真正來拿取皮箱者為何人之情形，
    其即有誤認甲○○為該人之可能，且縱認甲○○所辯是前去
    尋找友人乙節非真，惟在無法確知甲○○前去上開飯店2307
    號房之目的前，自無從單憑甲○○適巧於97年3月14日上午6
    時50分許前往一樂園飯店2307號訪友之事實及解讀簡訊之內
    容與林進良之唯一指述，據為認定甲○○即係前來向林進良
    取貨之人等語。惟查：
  (一)林進良對於上揭受大衛之託攜帶上開行李箱入境臺灣，而大
    衛則給予其美金550 元及提供來回機票，嗣其於入境通關時
    為警查獲該行李箱內夾藏第一級毒品海洛因等情，業據其於
    偵審中供承在卷，並有林進良之護照影本、臺北關稅局扣押
    貨物收據及搜索筆錄、現場照片15張在卷可稽（偵查卷第15
    至17、22至25頁），復有白色粉末、上開行李箱1 只、林進
    良所有用以聯絡運輸毒品事宜之銀色NOKIA廠牌行動電話1具
    （含SIM卡，門號0000000000 ）等物扣案為憑。又扣案之白
    色粉末經送請法務部調查局鑑定結果，檢出含有第一級毒品
    海洛因成分，合計淨重2043.03公克，純度79.45％，純質淨
    重1623.19 公克等情，有該局毒品初步鑑驗報告單、濫用藥
    物實驗室97年3月31日調科壹字第09723017500號鑑定書各1
    份可證（偵查卷第47、71頁），故林進良受託自緬甸經由越
    南攜帶運輸進入臺灣地區之物品，確為第一級毒品海洛因，
    至為明確。
  (二)甲○○於調查站訊問時已供陳：其於97年3月13 日中午12時
    許，接獲明哥以電話指示，要求其於當天晚上搭機來台，其
    抵達臺灣投宿優美飯店後，隨即於97年3月14日凌晨2時許，
    接獲明哥之指示，要其於同日上午7時前往一樂園大飯店230
    7 號房拿取行李箱，其知道該行李箱內裝的是毒品，其即依
    指示抵達一樂園大飯店2307號房後，先在該房間外敲門並同
    時說出上開房間號碼，以確認該房間內的人就是要交貨的人
    ，又其進入上開房間為警逮捕後，明哥曾來電詢問「有沒有
    問題」、「是不是有問題」，因其已被查獲，不知如何因應
    ，便回以「你打錯電話、你找誰」；如其該次順利取得上開
    行李箱，其會先將該行李箱帶回其於臺北市○○路3巷15號2
    樓206室租屋處內拆解，並將毒品分裝成每350公克一包，之
    後再依明哥之指示，與明叔取得聯絡後，將一定數量之毒品
    交付予明叔等語（偵查卷第62至65頁），核與證人王正湧於
    原審結證：97年3 月13日晚間10時許，伊將林進良帶回調查
    站處理，因林進良表示大衛要求他投宿一樂園大飯店，隔天
    就會有人來接貨，伊便與桃園憲兵隊人員帶同林進良前往一
    樂園大飯店，當伊等到達上開飯店時，大衛剛好打電話到該
    飯店櫃台，當時伊等還在櫃台辦理入住手續，櫃台服務人員
    就將電話轉交林進良接聽，林進良便告以其投宿的房號為23
    07號房，伊等即在上開房間內等候前來接貨的人，上午6 點
    50分許，聽見有人敲門，乃由林進良前往應門，當甲○○看
    到林進良時，即詢問林進良「這是2307號房嗎？」，之後甲
    ○○走進房內，伊等就將甲○○逮捕，甲○○被捕後約10至
    20分鐘，有人打電話給甲○○，甲○○跟來電的人是用廣東
    話交談，而當時林進良在甲○○旁邊，有聽到對話的內容，
    就翻譯給伊等聽，甲○○當時就一直跟對方說「你打錯了」
    等語（原審卷(一)第84至90頁），及證人即共同被告林進良先
    於97年3 月14日調查站供證：其於入住一樂園飯店2307號房
    之同日上午6 時50分，其聽見有人敲門，開門後，甲○○先
    用英文問其是否為「2307」，其點頭並以中文問他「找誰」
    ，甲○○隨即以廣東話說「KIP 」（即皮箱），其因此可以
    確認甲○○即為實際收貨人，又甲○○進入房間後，曾有未
    顯示號碼之來電，因甲○○均以廣東話與對方交談，所以其
    在調查人員指示下，靠近甲○○之手機旁，其清楚聽到對方
    以廣東話問甲○○「拿了沒有」、「拿了沒有」，但甲○○
    故意向對方表示「打錯電話」、「到底要找誰」，所以其更
    可以確認甲○○即為實際收貨人等語（偵查卷第37頁背面）
    ，復於原審結證：大衛並未告訴伊接貨的人的身材、相貌、
    服裝及接貨的時間，但是大衛要伊在飯店房間內等，接貨的
    人就會過去找伊，並告訴伊接貨的人是香港人，而甲○○前
    來時，有先用英文問伊房間號碼是否為2307，伊便回答是，
    待甲○○進門後便被警察逮捕，之後，甲○○的電話還有來
    電，第1通跟第2通電話，甲○○一直用廣東話說「你找誰、
    你找誰」，之後就把電話掛了，當時伊坐太遠，不知道對方
    說什麼，後來警察就叫伊到甲○○旁邊，靠近甲○○的行動
    電話聽對話的內容，第3通、第4通電話，伊有聽見電話中對
    方詢問甲○○「拿到了沒有、拿到了沒有」，甲○○就一直
    用廣東話說「你打錯了、你打錯了」，之後就把電話掛掉，
    因此伊才會懷疑甲○○就是來拿貨的人等語（原審卷(二)第9
    、10頁）相符，足認甲○○上開於調查站訊問時之供述，核
    與事實相符，應屬可採。此外，復有被告甲○○之護照影本
    、一樂園大飯店之網頁資料各1紙在卷可稽及附表二編號4至
    9所示等物扣案為憑，是甲○○上揭犯行，足堪認定。
  (三)林進良及辯護人雖以前揭情詞置辯，然鑽石之重量及體積均
    甚微，但價值卻甚鉅，且脫手容易，而依林進良供述：伊與
    大衛前未曾接觸過，純粹係因此次攜帶上開行李箱來臺，而
    經由朋友介紹認識，伊不清楚大衛之真實姓名、年籍等語（
    見本院審判筆錄），足見其與大衛素無交情，在此雙方並無
    任何信賴基礎，及大衛所給予之報酬又遠遜於鑽石價值之情
    形下，倘大衛確係託林進良攜帶鑽石進入臺灣，自會事先當
    林進良面前點清其所交付之鑽石數量、重量，俾防杜林進良
    於運送過程中從中侵吞鑽石，並避免交貨時與收貨之一方發
    生數量、重量短少之糾紛，再參以林進良於警詢時自承其於
    馬來西亞擔任監視系統施作工人等情，可見林進良應具有相
    當豐富之社會閱歷、經驗及判斷力，對此亦應知之甚詳。然
    林進良對於初次謀面且年籍不詳之大衛不自行攜帶入境而託
    其攜帶行李箱入境臺灣時，本應心生疑問，更加謹慎行事，
    但被告卻未向大衛進一步詢問相關細節，即貿然允諾代為攜
    帶行李箱入境，已與常情有違。況林進良於警詢、檢察官訊
    問時均供述：伊曾詢問大衛該行李箱所裝為何物，如係毒品
    ，伊便不願攜帶等語，參以本件林進良攜帶入境之毒品連同
    包裝袋毛重達2,136 公克（有台北關稅局扣押貨物收據及搜
    索筆錄可按，偵查卷第15頁），遠逾鑽石以克拉計之重量（
    按1克拉等於0.2公克），而林進良亦自承：其於收受上開行
    李箱時，提起來後有點重等語（原審卷(二)第38頁），是縱林
    進良未打開上開行李箱內部夾層，然其依該行李箱空箱之重
    量，亦應知行李箱內藏放之物品應非大衛所稱之鑽石，顯見
    林進良主觀上即已預見該行李箱內可能藏放毒品，竟仍貪圖
    上開不法利益，願甘冒遭警查獲之風險，而以此事實之發生
    不違背其本意之運送第一級毒品走私入境之不確定故意，受
    大衛所託攜帶客觀上夾藏於上開行李箱夾層內之第一級毒品
    海洛因，堪以認定。是林進良上開辯稱，顯屬事後卸責之詞
    ，委無足取。
  (四)另甲○○及辯護人雖以前詞辯解，然查甲○○上揭犯行，足
    堪認定，已如前述，復經原審勘驗林進良、甲○○所有之銀
    色NOKIA 廠牌、白色LG廠牌行動電話簡訊內容，林進良所有
    之銀色NOKIA廠牌行動電話內於97年3月13日9時1分51秒有一
    則「PARADISE HOTEL 24,HSINING S.RD,TAIPEI 」之簡訊內
    容；而甲○○所有之白色LG廠牌行動電話內於97年3月14日2
    時0分7秒有一則「0000000000000000＃0000000000」之簡訊
    內容，有原審法院97年9 月22日審判筆錄及行動電話簡訊照
    片3 張在卷可查（原審卷(二)第77、78、83至85頁），而林進
    良上開行動電話內之簡訊內容核與一樂園大飯店之網頁資料
    所載之英文名稱、地址均相符，甲○○上開行動電話內之簡
    訊內容其中「000000000 」則與一樂園大飯店之網頁資料所
    載之服務電話一致，且其中「2307」數字亦與被告林進良告
    知大衛入住之房號相同，再參以上開2 通簡訊傳送之時間，
    顯見甲○○係依上開簡訊內容之指示前往一樂園大飯店2307
    號房，而非如甲○○辯稱：前往上址係欲訪友云云，足見甲
    ○○上開辯解，顯係事後卸責之詞，委無足採。另共犯林進
    良雖於原審結證稱：甲○○當伊打開房門時，先用英文問伊
    房間號碼，但他當時並沒有講「KIP 」，係警察叫伊這樣講
    ，而伊於調查站偵訊時固曾說過伊確定甲○○就是接貨的人
    ，但那也是警察教伊要咬甲○○的云云（原審卷(二)第10頁）
    ，惟其於同日庭訊時亦供陳：因當天只有甲○○一個香港人
    來，且其又聽見甲○○接聽來電時，對方一直詢問他「拿到
    了沒有」，伊因而懷疑甲○○即係來拿取行李箱之人等語（
    原審卷(二)第11頁），故林進良主觀上亦認甲○○即係依指示
    來向其拿取行李之人，其所稱指認甲○○乙事係經警察人員
    教唆云云，自無可信。
  (五)按共同正犯之意思聯絡，固不以數人間直接發生者為限，即
    有間接之聯絡者，亦包括在內。查林進良依大衛之指示，於
    97年3月13日上午7時許，攜帶上開夾藏第一級毒品海洛因之
    行李箱，由緬甸轉機柬埔寨、越南胡志明市，再由越南胡志
    明市搭機來臺，並於當日晚間10時許抵達桃園國際機場，而
    甲○○亦於同日中午12時應明哥之要求，於同日晚上9 時45
    分許，自香港搭機來臺，嗣林進良被捕後，配合警方之查緝
    行動，而於翌（14）日凌晨投宿於一樂園大飯店2307號房，
    並告知大衛其所投宿之房號後，明哥隨即於14日凌晨2 時許
    ，以簡訊傳送夾帶一樂園大飯店之電話及林進良入住房號之
    訊息至甲○○所使用之行動電話，當甲○○依明哥之上開指
    示，前來一樂園大飯店2307號房欲向林進良拿取上開行李箱
    時，當場為調查人員逮捕等情，已如上述。雖林進良、甲○
    ○二人自承未曾謀面，然以渠等上開搭機來臺時間如此密接
    ，及林進良投宿上開一樂園飯店後，甲○○迅即接獲明哥之
    簡訊指示，顯見大衛與明哥間就指示林進良攜帶上開夾藏海
    洛因之行李箱走私入境臺灣，及指示甲○○來臺拿取上開行
    李箱間有犯意之聯絡，為共同正犯。而林進良、甲○○既分
    別與大衛、明哥間有意思之聯絡，並參與上開運輸毒品等犯
    行之實施，亦屬共同正犯。
  (六)綜上所述，林進良、甲○○前開辯解均與本案所呈情況證據
    相違，顯有不合常情之處，復有前揭所述之海洛因毒品等補
    強證據在卷可佐，是林進良、甲○○確有共同參與本件被訴
    私運海洛因入境之犯行，已堪認定。本件事證明確，應予依
    法論科。
二、按海洛因乃舉世各國所公告查禁之毒品，亦屬我國毒品危害
    防制條例第二條第二項第一款規定之第一級毒品，且係行政
    院依懲治走私條例第二條第四項授權公告之「管制物品項目
    及其數額」甲項第四款所列之管制進出口物品。核被告二人
    自外國私運管制進口之第一級毒品海洛因入臺所為，均係犯
    毒品危害防制條例第四條第一項之運輸第一級毒品罪及懲治
    走私條例第二條第一項之私運管制物品進口罪。林進良雖於
    桃園國際機場航廈辦理入境通關時，即為航空警察局安檢人
    員查獲其所欲運輸入境之海洛因，惟運輸毒品或運送走私物
    品罪之成立，並非以所運輸之毒品或運送之走私物品已運扺
    目的地為完成犯罪之要件；是以，區別各該罪既遂、未遂之
    依據，應以已否起運離開現場為準，如已起運離開現場，其
    構成要件之輸送行為即已完成，不以達到目的地為既遂之條
    件（最高法院九十五年度台上字第九九○號判決要旨參照）
    ，是被告等仍應以既遂論處。被告林進良持有海洛因之低度
    行為，為運輸之高度行為所吸收，不另論罪。被告等與大衛
    、某非洲裔男子、明哥彼此間，就上開犯行各有犯意聯絡及
    行為分擔之事實，均係共同正犯。公訴人雖認被告等與綽號
    「明叔」之真實姓名不詳成年男子（下稱明叔）亦屬共同正
    犯，其所憑無非係以甲○○警詢中之供述為據，惟甲○○於
    警詢中供陳：其負責之工作係拿取行李箱後，返回其租賃套
    房，將行李箱內的毒品拆解、分裝，明哥（「老闆」）會先
    以電話指示每一次要交貨的重量，其再以公共電話與明叔聯
    絡，約定交貨地點等語（偵查卷第64頁），是明叔究如何事
    前參與被告等運輸毒品入境臺灣之謀議，並未據公訴人舉證
    證明，尚難僅憑甲○○上開其分裝毒品後擬交付之對象為明
    叔，遽認明叔亦為本件之共犯。又被告等係以一個私運之行
    為，同時觸犯懲治走私條例第二條第一項之私運管制物品進
    口罪及毒品危害防制條例第四條第一項之運輸第一級毒品罪
    ，應依刑法第五十五條想像競合犯之規定，從一重之運輸第
    一級毒品罪處斷。另按犯運輸毒品之罪，供出毒品來源，因
    而破獲者，得減輕其刑，毒品危害防制條例第十七條定有明
    文，其立法意旨重在鼓勵具體供出其上游販毒者，俾資追查
    毒梟前手及其上游毒品，以杜絕毒品之蔓延與氾濫為目的，
    倘僅自白所運輸毒品之事證及共犯為何人，但尚未進而查獲
    毒梟前手、或其上游毒品者仍不得執此邀本條規定之寬減（
    最高法院九十年台上字第一六三九號判決意旨參照）。查林
    進良雖配合警方查獲前來取貨之甲○○，因二人係屬共犯關
    係，而林進良並未供出毒品之來源，進再破獲毒品提供者或
    毒梟前手，是本案情形與前開條例第十七條規定有間，併此
    敘明。復按運輸第一級毒品罪之法定刑為死刑或無期徒刑之
    罪，刑責甚重，被告等係受毒梟之蠱惑利用，一時貪利而初
    罹重典，其中林進良犯後並配合警方查獲甲○○，深具悔意
    ，態度良好，且參以其等均非基於首謀之地位策劃整起犯行
    ，僅係因貪圖小利而受指示參與運輸毒品，其等運輸之毒品
    於通關時全數遭查獲，尚未流入市面造成更嚴重之具體危害
    ，故本院認即使處以法定最低度之無期徒刑，尤屬過重，爰
    依刑法第五十九條之規定減輕其刑。
三、原判決對被告二人予以論科，固非無見。惟查：(一)原判決認
    定被告等與明叔有犯意聯絡及行為分擔，為共同正犯，然與
    甲○○於97年3 月26日調查站之供述不符，致所認定之犯罪
    事實仍與實情有間，自有未合。(二)按無期徒刑減輕者，為二
    十年以下十五年以上有期徒刑，刑法第六十五條第二項定有
    明文，原判決依刑法第五十九條酌量減輕被告二人之刑，仍
    量處被告甲○○有期徒刑二十五年，顯有違誤。(三)犯毒品危
    害防制條例第四條至第九條、第十二條、第十三條或第十四
    條第一項、第二項之罪者，其供犯罪所用或因犯罪所得之財
    物，均沒收之，如全部或一部不能沒收時，追徵其價額或以
    其財產抵償之，同條例第十九條第一項定有明文。此項關於
    沒收之特別規定，採義務沒收主義。故凡犯上開條項之罪者
    ，其因犯罪所得之財物，均應依上開規定宣告沒收之。原判
    決既認定被告等因犯罪所得之財物為美金550 元，竟僅就部
    分所得美金228 元宣告沒收，於法已有未合，又原判決主文
    僅諭知「因犯罪所得之財物如全部或一部不能沒收時，追徵
    其價額」，而未諭知「以其財產抵償之」，亦有未當。被告
    等仍執陳詞提起上訴，否認犯罪，雖無理由，然原判決既有
    可議，自屬無法維持，應由本院將原判決撤銷，另為適法之
    諭知。爰審酌被告等此次係因貪利而受毒梟蠱惑利用而犯罪
    ，彼等運輸走私之毒品數量龐大，如流入市面將嚴重危害社
    會治安及國人身體健康，及被告等犯後態度，暨林進良為警
    查獲後即就運輸入境及交付之過程供認無訛，並積極配合警
    方辦案而得以查獲前來取貨之甲○○等一切情狀，分別量處
    如主文第二項所示之刑。另被告林進良為馬來西亞籍人士，
    有其護照影本附卷可稽，雖其係合法來臺，卻利用入境我國
    而為本件犯行並受有期徒刑以上刑之宣告，顯不宜許之繼續
    在我國居留，併依刑法第九十五條之規定，諭知被告林進良
    應於刑之執行完畢或赦免後，予以驅逐出境。扣案如附表一
    所示之物，係查獲之第一級毒品，均應依毒品危害防制條例
    第十八條第一項前段規定沒收銷燬之。如附表二編號1 所示
    之物，既能與第一級毒品海洛因分別秤其重量，有前開鑑定
    通知書一份在卷可考，則與第一級毒品海洛因即無難以析離
    而無法個別宣告沒收之情事（最高法院九十五年度台上字第
    五七０七號判決意旨參照），而該外包裝袋4 個具有防止本
    件第一級毒品海洛因裸露、逸出及潮濕之功用，並便於攜帶
    及運輸，且均為共犯大衛所有而供犯本件運輸第一級毒品罪
    所用之物，如前述；附表二編號2 之物，為共犯大衛提供，
    認應屬共犯大衛所有，亦係供被告等人犯本件運輸第一級毒
    品罪所用之物；附表二編號3、4之物為被告等所有，業據其
    等供述在卷，且係供與共犯聯繫運輸毒品入境事宜之用；附
    表二編號5 之物，則為被告甲○○所有，亦據其供承在卷，
    且係供記載運輸毒品海洛因入境、取貨聯繫之用，是上開扣
    案物品，均屬供被告等犯本件犯罪所用之物，均應依同條例
    第十九條第一項前段規定沒收。另如附表二編號6至9之物，
    為被告甲○○所有，亦據其供承在卷，且係預備供其取得毒
    品後拆解、秤重、分裝再為運送之用，為供被告犯罪預備之
    物，應依刑法第三十八條第一項第二款之規定沒收。又被告
    林進良運輸海洛因入境臺灣之所得為美金550 元，業據其於
    原審供明在卷，應依毒品危害防制條例第十九條第一項規定
    沒收，因美金非為我國現行貨幣價值之表示，如全部或一部
    不能沒收時，仍須追徵其價額，方能達成沒收之目的，是如
    上開美金550 元全部或一部不能沒收時，仍應追徵其價額或
    以其財產抵償之。另明哥應允被告甲○○事成之後，將給付
    之港幣7,000 元，因無證據證明被告甲○○業已取得此部分
    酬勞，自無庸宣告沒收，併此敘明。按共同正犯，應對犯罪
    之全部事實負責，是就共同正犯所得財物應合併計算，全部
    追繳沒收，方為適法（司法院二０二四號解釋、最高法院六
    十四年台上字第二六一三號判例參照），是被告等於形式上
    雖係各應由大衛、明哥給付各自分擔工作之代價，惟被告甲
    ○○既與被告林進良屬共同正犯，自應將被告林進良自大衛
    處所得之代價，合併計算共同所得，併予全部追繳沒收，爰
    依上開規定，於被告甲○○部分，亦予宣告與被告林進良上
    開應沒收之美金550 元連帶沒收之，併諭知如全部或一部不
    能沒收時，追徵其價額或以其財產抵償之。又扣案如附表三
    所示之物，雖係被告等所有，惟查無積極證據足以證明係供
    被告等人犯罪所用之物，且其性質上亦非屬違禁物，是尚乏
    沒收之依據，爰不宣告沒收。
據上論斷，應依刑事訴訟法第三百六十九條第一項前段、第三百
六十四條、第二百九十九條第一項前段，毒品危害防制條例第四
條第一項、第十八條第一項前段、第十九條第一項，懲治走私條
例第二條第一項、第十一條，刑法第十一條、第二十八條、第五
十五條、第五十九條、第九十五條、第三十八條第一項第二款，
判決如主文。
本案經檢察官侯寬仁到庭執行職務。
中    華    民    國    98    年    1     月    20    日
                  刑事第二十一庭審判長法  官  蘇隆惠
                                      法  官  許永煌
                                      法  官  楊力進
以上正本證明與原本無異。
如不服本判決，應於收受送達後10日內向本院提出上訴書狀，其
未敘述上訴之理由者並得於提起上訴後10日內向本院補提理由書
（均須按他造當事人之人數附繕本）「切勿逕送上級法院」。
                                      書記官  楊麗娟
中    華    民    國    98    年    1     月    20    日
附表一：
┌──┬────────┬────────┬────────┐
│編號│扣案物品名稱    │重           量 │備            註│
├──┼────────┼────────┼────────┤
│ 1  │第一級毒品海洛因│合計淨重2043.03 │由林進良攜帶入境│
│    │                │公克，純度79.45 │                │
│    │                │％，純質淨重1623│                │
│    │                │.19 公克        │                │
└──┴────────┴────────┴────────┘
附表二：
┌──┬─────────┬───────┬────────┐
│編號│物  品  名  稱    │數         量 │備            註│
├──┼─────────┼───────┼────────┤
│ 1  │包裝袋            │4 個          │包裝附表一之毒品│
│    │                  │              │所用            │
├──┼─────────┼───────┼────────┤
│ 2  │紅色行李箱        │1 只          │藏放附表一之毒品│
│    │                  │              │所用            │
├──┼─────────┼───────┼────────┤
│ 3  │銀色NOKIA 廠牌手機│1 具（含門號01│林進良所有，且係│
│    │                  │00000000SIM卡 │供與共犯聯繫運輸│
│    │                  │1張）         │毒品入境事宜之用│
├──┼─────────┼───────┼────────┤
│ 4  │白色LG廠牌手機    │1 具（含香港行│甲○○所有，且係│
│    │                  │動電話門號9062│供與共犯聯繫運輸│
│    │                  │9783號SIM卡1張│毒品入境事宜之用│
│    │                  │）            │                │
├──┼─────────┼───────┼────────┤
│ 5  │筆記本            │1本           │甲○○所有，且係│
├──┼─────────┼───────┤供記載運輸第一級│
│ 6  │電子秤            │1個           │毒品海洛因入境、│
├──┼─────────┼───────┤取貨聯繫之用及作│
│ 7  │美工刀            │1把           │為取得毒品後拆解│
├──┼─────────┼───────┤、秤重、分裝再為│
│ 8  │剪刀              │1把           │運送之用。      │
├──┼─────────┼───────┤                │
│ 9  │夾鍊袋            │1 包（內含大夾│                │
│    │                  │鍊袋27個、小夾│                │
│    │                  │鍊袋53個）    │                │
└──┴─────────┴───────┴────────┘
附表三：
┌──┬──────────┬──────┬────────┐
│編號│物    品    名    稱│數       量 │備            註│
├──┼──────────┼──────┼────────┤
│ 1  │深藍色NOKIA 廠牌手機│1 具（含SIM │林進良所有      │
│    │                    │卡1 張）    │                │
├──┼──────────┼──────┼────────┤
│ 2  │NOKIA 廠牌手機      │2 具（均含  │甲○○所有      │
│    │                    │SIM 卡1 張）│                │
├──┼──────────┼──────┤                │
│ 3  │黑色LG廠牌手機      │1 具（含SIM │                │
│    │                    │卡1 張）    │                │
├──┼──────────┼──────┤                │
│ 4  │SIM卡               │4張         │                │
├──┼──────────┼──────┤                │
│ 5  │收據字條            │4 張        │                │
├──┼──────────┼──────┤                │
│ 6  │登記證資料          │3 張        │                │
├──┼──────────┼──────┤                │
│ 7  │香港賽馬會帳戶卡    │1 張        │                │
├──┼──────────┼──────┤                │
│ 8  │疑似偽造護照        │1 本        │                │
└──┴──────────┴──────┴────────┘
【論罪科刑法條】
毒品危害防制條例第4條第1項
製造、運輸、販賣第一級毒品者，處死刑或無期徒刑；處無期徒
刑者，得併科新臺幣1 千萬元以下罰金。
懲治走私條例第2條第1項
私運管制物品進口、出口逾公告數額者，處7 年以下有期徒刑，
得併科新臺幣3 百萬元以下罰金。


司法院資訊處製作；財團法人民間司法改革基金會備份。
